【裁判字號】    97,訴,641
【裁判日期】    971217
【裁判案由】    請求賠償損害
【裁判全文】
臺灣彰化地方法院民事判決  97年度訴字第641號
原      告  乙○○○
訴訟代理人  甲○○
被      告  戊○○
訴訟代理人  丁○○
            丙○○
上列當事人間請求賠償損害事件，原告提起刑事附帶民事訴訟（
97年度交附民字第30號），經本院刑事庭裁定移送前來，本院於
民國97年12月3 日言詞辯論終結，判決如下：
    主      文
被告應給付原告新臺幣拾柒萬零捌佰肆拾貳元，及自民國九十
七年四月二十三日起至清償日止，按年息百分之五計算之利息。
原告其餘之訴駁回。
訴訟費用新臺幣柒佰捌拾貳元由原告負擔，其餘新臺幣貳佰壹拾
捌元由被告負擔。
本判決原告勝訴部分得假執行；但被告如以新臺幣拾柒萬零捌
佰肆拾貳元為原告預供擔保，得免為假執行。
原告其餘假執行之聲請駁回。
    事實及理由
壹、程序方面：
    按訴狀送達後，原告不得將原訴變更或追加他訴，但擴張或
    減縮應受判決事項之聲明者，不在此限，民事訴訟法第255
    條第3 款定有明文。本件原告起訴時訴之聲明第1 項原係：
    被告應給付原告新臺幣（下同）1,061,537 元，並自起訴狀
    繕本送達之翌日起至清償日止，按年息百分之5 計算之利息
    。嗣於起訴狀送達被告後，於民國97年10月17日本院言詞辯
    論期日以言詞將上開訴之聲明第1 項變更為：被告應給付原
    告771,572 元，並自起訴狀繕本送達之翌日起至清償日止，
    按年息百分之5 計算之利息；再於97年12月3 日本院言詞辯
    論期日以言詞變更為：被告應給付原告776,798 元，並自起
    訴狀繕本送達之翌日起至清償日止，按年息百分之5 計算之
    利息。核屬減縮及擴張應受判決事項之聲明，與首揭規定相
    符，應予准許。
貳、實體方面：
一、原告主張：
  (一)被告於96年10月30日上午9 時45分許，駕駛車牌號碼3V-277
    9 號自小客車，行經彰化縣員林鎮○○路○ 段與和平街無號
    誌之交岔路口欲左轉時，原應注意汽車行駛時，駕駛人應注
    意車前狀況，隨時採取必要之安全措施，及汽車行經未劃設
    行人穿越道之交岔路口時，無論有無交通指揮人員指揮或號
    誌指示，均應暫停讓行人先行通過，而依當時情形並無不能
    注意之情事，竟疏於注意，貿然左轉和平街，適有行人即原
    告步行通過上開交叉路口，迨被告見狀避煞不及，所駕駛之
    自小客車因而撞及原告，致使原告倒地後受有左側脛骨平台
    外側骨折、第六胸椎壓迫性骨折等傷害。被告上開行為已經
    臺灣彰化地方法院檢察署檢察官起訴，並經本院97年度交易
    字第85號刑事判決判處罪刑確定。又被告因過失而造成本件
    車禍，且其過失行為與原告受傷間有相當因果關係，原告自
    得依民法第184 條、第191 條之2 、第193 條、第195 條侵
    權行為之規定請求賠償。原告所受損害如下：
  1.醫療費用：
  (1)原告之急診費用3,070 元及診療費用8,042 元共11,112元
  (2)自療費用26,180元
  2.交通費用：
    原告支出至醫院、國術館之交通費用3,800 元
  3.看護費：
  (1)住院期間看護費用36,000元，是在行政院衛生署臺中醫院自
    96年10月30日至96年11月13日，15天住院期間僱請看護所支
    出，1 天2,400 元。
  (2)原告出院後6 個月的看護費用，1 天2,200 元，180 天共39
    6,000 元。
  4.增加生活上之支出：原告受傷後支出購買奶粉、吐司麵包、
    鮮奶、餅乾及水果等物，共3,706元。
  5.精神慰撫金：原告受此傷害，傷勢非輕，精神痛苦倍於常人
    ，且遺留嚴重後遺症，爰請求30萬元精神慰撫金。
  (二)綜上，合計請求被告賠償目前已發生之損害共776,798 元，
    至未來可能發生之醫療費用則暫不請求，待將來確定發生時
    再另行請求等語。並聲明：(1)被告應給付原告776,798 元，
    並自起訴狀繕本送達之翌日起至清償日止，按年息百分之5
    計算之利息。(2)訴訟費用由被告負擔。(3)原告願供擔保，請
    准宣告假執行。
二、原告對被告抗辯之陳述：急診當天在伍倫綜合醫院（下稱伍
    倫醫院）原告確實沒有付錢，當時是被告支付的。另96年10
    月30日之交通費用不是載原告，是原告家人從家裡拿東西去
    行政院衛生署臺中醫院（下稱臺中醫院）給原告，應可請求
    ，其他的交通費用則都是原告就醫搭車的費用。又增加生活
    上支出之收據雖沒有填載買受人，但都是真實的。出院後之
    看護必要性也有信生醫院之診斷證明書可以佐證。再本件車
    禍刑事部分已經判決，原告並無過失，被告所辯不可採等語
    。
三、被告則以：
  (一)被告不否認刑事判決書所載之車禍事實及對本件車禍確有疏
    失，但就原告請求之賠償金額之意見如下：
  1.醫療費用：
  (1)急診費用部分，急救費用已經由被告支付，原告並未支付，
    其此部分之請求無理由。
  (2)診療費用部分，除97年13月3 日擴張之380 元醫療費用，因
    係內科門診，難認與本件車禍傷害有關，不得請求外，對其
    餘7,662 元之金額及必要性均不爭執。
  (3)自療費用部分，被告對金額及必要性均不爭執。
  2.交通費用部分，除96年11月13日收據之1,000 元，因當日是
    原告出院日期，被告不爭執外，其他96年10月30日之收據，
    因當日原告辦理轉院，是用救護車將原告載往臺中醫院，而
    救護車費用是被告所支付，故無搭乘計程車之必要；另97年
    1 月17日、96年12月14日、97年1 月3 日、96年11月16日之
    收據因均無記載抬頭，不知是何人搭乘、去往何處，且97年
    1 月17日、96年12月14日之收據均是前往國術館非正規醫療
    ，故被告否認該部分支出之真正及必要性。
  3.看護費用
  (1)住院看護費用部分，被告不爭執金額及必要性。
  (2)出院後看護費用部分，原告雖提出診斷證明書為佐，但診斷
    證明書並未記載原告有受看護之必要及應受看護之程度，無
    法證明原告確有受看護之必要，故否認此部分之請求。
  4.增加生活上支出部分，原告提出之收據並無抬頭（買受人）
    ，且都是日常生活用品之支出，難認是因本件車禍受傷而支
    出，故被告否認該部分支出之真正及必要性。
  5.精神慰撫金部分，被告認為過高。
  (二)又被告雖不否認對本件車禍有過失，但依道路交通安全規則
    第134 條第6 款規定，行人在未設行人穿越道、人行天橋或
    人行地下道之路段穿越道路時，應注意左右無來車，始可小
    心迅速穿越，故原告就本件車禍也有百分之30之過失，被告
    主張原告與有過失等語，資為抗辯。並聲明：(1)原告之訴及
    其假執行之聲請均駁回。(2)訴訟費用由原告負擔。(3)如受不
    利判決，被告願供擔保，請准免為假執行。
四、兩造不爭執之事項：
  (一)被告於上開時、地，駕駛車牌號碼3V－2779號自小客車過失
    撞及步行之原告，致使原告倒地後受有左側脛骨平台外側骨
    折、第六胸椎壓迫性骨折等傷害。
  (二)被告上開所為，業經本院97年度交易字第85號刑事判決判處
    過失傷害罪刑確定在案。
  (三)本件車禍原告並未領取強制汽車責任保險之理賠。
五、兩造爭執事項：
  (一)原告得請求賠償之項目及金額為何？
  (二)被告對本件車禍之發生有無與有過失？
六、得心證之理由：
  (一)原告主張被告於上開時、地，駕駛車牌號碼3V－2779號自小
    客車過失撞及步行之原告，致使原告倒地後受有左側脛骨平
    台外側骨折、第六胸椎壓迫性骨折等傷害乙節，為兩造所不
    爭執，並有本院調取本院97年交易字85號刑事案卷（包括臺
    灣彰化地方法院檢察署97年度偵字第2722號卷）所附道路交
    通事故現場圖、交通事故調查報告表(一)、(二)、事故現場照片
    、伍倫醫院及臺中醫院診斷證明書可憑。而按汽車行駛時，
    駕駛人應注意車前狀況，並隨時採取必要之安全措施；又汽
    車行經未劃設行人穿越道之交岔路口時，無論有無交通指揮
    人員指揮或號誌指示，均應暫停讓行人先行通過，道路交通
    安全規則第94條第3 項、第103 條第3 項分別定有明文。查
    本件車禍發生之彰化縣員林鎮○○路○ 段與和平街之交岔路
    口為無號誌且未設行人穿越道之交岔路口，有上揭道路交通
    事故現場圖、交通事故調查報告表(一)及現場照片可佐，則依
    上揭規定，被告於通過該交岔路口時之注意義務即應包括注
    意車前狀況，並隨時採取必要之安全措施，並應暫停讓行人
    先行通過，然被告卻貿然進入該交岔路口並左轉，致撞及在
    該交岔路口東端和平街上已步行通過和平街逾半之原告，其
    顯然已違反上揭注意義務，而當時既無不能注意之情事，被
    告就本件車禍之發生有過失至明；此參諸本院97年交易字85
    號刑事案件就本件車禍亦認被告確有過失，以過失傷害罪判
    處被告拘役45日，如易科罰金，以1,000 元折算1 日確定等
    情，益徵明確。從而，被告之過失行為，既確已造成原告受
    傷，其過失行為與原告受傷兩者間具有相當因果關係，自堪
    認定。是原告上揭主張被告因過失行為造成原告受傷等語，
    應堪採信。
  (二)按因故意或過失，不法侵害他人之權利者，負損害賠償責任
    。汽車、機車或其他非依軌道行駛之動力車輛，在使用中加
    損害於他人者，駕駛人應賠償因此所生之損害。又不法侵害
    他人之身體或健康者，對於被害人因此喪失或減少勞動能力
    或增加生活上之需要時，應負損害賠償責任。且不法侵害他
    人之身體、健康、名譽、自由、信用、隱私、貞操，或不法
    侵害其他人格法益而情節重大者，被害人雖非財產上之損害
    ，亦得請求賠償相當之金額，民法第184 條第1 項前段、第
    191 條之2 、第193 條第1 項及第195 條第1 項分別定有明
    文。則本件被告因過失行為致原告受傷既如上述，原告依上
    開規定請求被告應負損害賠償責任，於法即無不合。
  (三)茲就原告請求之准否及金額，分別審酌如下：
  1.醫療費用：
  (1)原告請求被告賠償急診費用3,070 元，固據其提出收據2 紙
    為憑，然被告辯稱該急救費用係由被告支付，原告並未支付
    等語，為原告所不爭執，堪信為真實，則此部分之費用既已
    由被告支付，原告並無該項支出，原告自不得再請求被告賠
    償，其此部分之請求尚無理由。
  (2)原告請求被告賠償診療費用8,042 元，除97年13月3 日擴張
    之380 元醫療費用外，其餘7,662 元之金額及必要性為被告
    所不爭執，並有臺中醫院及信生醫院醫療費用收據附卷可稽
    ，應予准許。至97年13月3 日擴張之380 元醫療費用，原告
    雖提出信生醫院收據3 紙為憑，惟業據被告以該等收據均是
    內科門診收據為由，否認與本件車禍之關連性及支出必要性
    ；則本院審酌原告因本件車禍所受傷害係左側脛骨平台外側
    骨折、第六胸椎壓迫性骨折之傷害，其於本件車禍發生後至
    信生醫院看診亦至骨科看診，有卷附醫療收據可參，及被告
    並未舉證證明其至內科看診與本件車禍傷害具有何關連性等
    情，認被告所辯應堪採信，是原告此部分380 元之請求不應
    准許。
  (3)原告請求被告賠償自療費用26,180元，業據其提出收據為憑
    ，且被告對該部分請求之金額及必要性均不爭執，自應准許
    之。
  2.原告請求被告賠償交通費用3,800 元，雖已提出收據6 紙為
    憑，然除96年11月13日收據之1,000 元，因當日是原告出院
    日期，而為被告不爭執，應予准許外，其餘2,800 元業經被
    告以上詞否認其支出之真正及必要性。則本院審酌(1)被告辯
    稱原告於96年10月30日轉院至臺中醫院係搭乘救護車前往，
    而救護車費用是被告所支付等語，原告並不爭執，且核與伍
    倫醫院同日之收據記載有救護車費用之客觀證據相符，應堪
    採信；(2)原告雖主張96年10月30日之計程車費係原告家人從
    家裡拿東西至臺中醫院給原告所搭乘等語，但原告主張縱使
    為真，因此部分之費用並非原告因本件車禍受傷所支出，即
    與民法第193 條第1 項之規定有間，原告自不得請求原告賠
    償；及(3)97年1 月17日、96年12月14日、97年1 月3 日、96
    年11月16日之收據均無買受人之記載，難以證明是何人搭乘
    、去往何處、與原告本件車禍受傷有何關係等情，認尚難僅
    憑原告提出之收據，即認原告確因本件車禍傷害而支出此部
    分之交通費用，是原告此部分2,800元之請求亦不應准許。
  3.看護費用
  (1)原告請求被告賠償住院看護費用36,000元，被告就金額及必
    要性均不爭執，爰准許之。
  (2)原告請求被告賠償出院後看護費用396,000 元（180 天2,
    200 元），固據其提出信生醫院診斷證明書為證，但已經被
    告以上詞否認其必要性。則本院細核該診斷證明書所載，診
    斷欄雖記載「1 第六胸椎壓迫性骨折、2 左脛骨上端骨折」
    ，但診療科別為內科，治療經過欄係記載「病患現仍有背痛
    、頭暈、走路疼痛無力繼續治療中」等語，另處理意見欄則
    係空白，有該診斷證明書附卷可稽，其上不但無任何原告須
    受看護及看護之程度之記載，治療經過欄所記載之背痛、頭
    暈及走路疼痛等情是否與本件車禍原告所受骨折之傷害有關
    聯性，亦非無疑；且依此部分之記載，亦無法證明原告有受
    看護照顧之必要；此外，原告經本院數次闡明後（參本院97
    年9 月3 日及97年10月17日言詞辯論筆錄），仍未能舉證或
    提出其他證據方法證明其確有受看護之必要，本院自應認其
    就此部分請求之舉證尚有不足。至原告雖另提出其夫出具之
    看護費用收據為憑，然原告既未能舉證證明其出院後受看護
    之必要，何來費用之支出？況出具收據之人即為原告之夫（
    並為本件原告之訴訟代理人），夫妻相互照顧還要收取費用
    有違常情，是實難以該收據作為原告支出看護費用之證明。
    從而，應認原告此部分之請求為無理由。
  4.原告請求被告賠償增加生活上支出3,706 元，雖有統一發票
    附卷為憑，但業經被告以上詞否認其支出之真正及必要性。
    本院細核卷附統一發票，原告此部分支出確均是購買奶粉、
    吐司麵包、鮮奶、餅乾及水果等日常生活所需，且無買受人
    之記載，實難認此部分費用係原告因本件車禍受傷而支出，
    故原告此部分之請求不應准許。
  5.精神慰撫金部分：
    按慰撫金數額之認定，除依當事人所受身體上及精神上痛苦
    程度及所造成之影響予以衡量外，尚須斟酌雙方之身份、資
    力與加害之程度及各種情形以資核定。查：本件原告受傷時
    為年逾70歲之老人，且所受傷害為左側脛骨平台外側骨折、
    第六胸椎壓迫性骨折，受傷程度非輕，對年邁原告之身體及
    精神上必均造成相當程度之痛苦；再參酌被告過失程度、原
    告並無過失（詳下述），及原告雖因年邁無工作收入，但除
    名下有逾10筆之不動產外，並有利息收入，而被告雖正值壯
    年，但工作年所得未逾20萬元，且除車齡已6 年之汽車1 部
    外，並無其他財產（參卷附稅務電子閘門財產所得調件明細
    表）等情，本院認原告請求之30萬元精神慰撫金應屬適當，
    應予准許。
  6.綜上，原告得請求賠償之金額為370,842 元（7,662 ＋26,1
    80＋1,000 ＋36,000＋300,000）。
  (四)至被告雖辯稱依道路交通安全規則第134 條第6 款規定，行
    人在未設行人穿越道、人行天橋或人行地下道之路段穿越道
    路時，應注意左右無來車，始可小心迅速穿越，故原告就本
    件車禍也有百分之30之過失等語，惟此業經原告否認。則本
    院查：本件車禍發生時，原告係步行由南往北正在通過彰化
    縣員林鎮○○街，而被告則駕駛上開自小客車沿彰化縣員林
    鎮○○路由北向南行駛進入中山路與和平街之交岔路口，並
    隨即左轉往東欲進入和平街，致在和平街東往西車道將進入
    交岔路口處撞及原告等情，為兩造所不爭執，並有道路交通
    事故現場圖及事故現場照片附於刑事卷宗可憑，堪信為真實
    。可知，被告撞及原告時，原告已穿越和平街逾半之路寬，
    易言之，以原告之年邁及被告所駕自小客車之速度，原告於
    被告所駕自小客車進入該交岔路口前，應即已開始穿越和平
    街，當時原告實無法發現尚未到達交岔路口之被告所駕自小
    客車；且發生車禍時，原告既已通過和平街西向東車道而行
    至和平街東向西車道，原告主要應注意之來車即應為由東向
    西行來之車輛，然被告卻是由西往東撞及原告，實難認原告
    於穿越道路時，有疏未注意來車或未迅速穿越道路之過失；
    此外，被告又未舉證證明原告就本件車禍有何過失，是本院
    認被告此部分之辯解，委不足採。
  (五)從而，原告本於侵權行為之法律關係，請求被告賠償原告37
    0,842 元，及自起訴狀繕本送達翌日即97年4 月23日起至清
    償日止，按年息百分之5 計算之利息，洵屬正當，均應予准
    許；原告請求逾此範圍部分，則為無理由，應予駁回。
七、原告陳明願供擔保聲請宣告假執行，經核原告勝訴部分所命
    被告給付之金額並未逾500,000 元，自應依民事訴訟法第38
    9 條第1 項第5 款之規定，依職權宣告假執行，原告此部分
    之聲請即無必要；被告陳明願供擔保聲請宣告免為假執行，
    經核原告勝訴部分，於法並無不合，爰酌定相當之擔保金額
    宣告之。至原告敗訴部分之請求，既為無理由，其該部分假
    執行之聲請，即失所附麗，應併予駁回。
八、本件事證已臻明確，兩造其餘主張及舉證，經本院審酌後認
    與判決結果無影響，爰不另一一論述，附此敘明。
九、訴訟費用負擔之依據：民事訴訟法第79條。
中    華    民    國    97    年    12    月    17    日
                  民事第二庭  法  官  吳永梁
以上正本係照原本作成。
如對判決上訴，應於判決送達後20日內向本院提出上訴狀。
中    華    民    國    97    年    12    月    19    日
                              書記官  陳美敏


司法院資訊處製作；財團法人民間司法改革基金會備份。
